【裁判字號】    95,聲判,50
【裁判日期】    950529
【裁判案由】    聲請交付審判
【裁判全文】
臺灣臺北地方法院刑事裁定              95年度聲判字第50號
聲  請  人  乙○○
代  理  人  楊健強律師
被      告  甲○○○
            丙○○
上列聲請人因告訴被告等過失傷害案件，不服臺灣高等法院檢察
署檢察長駁回再議之處分（九十五年度上聲議第一０八四號），
聲請交付審判，本院裁定如下：
    主  文
聲請駁回。
    理  由
一、按告訴人不服上級法院檢察署檢察長或檢察總長認再議為無
    理由而駁回之處分者，得於接受處分書後十日內委任律師提
    出理由狀，向該管第一審法院聲請交付審判。法院認為交付
    審判之聲請不合法或無理由者，應駁回之。刑事訴訟法第二
    百五十八條之一、第二百五十八條之三第二項前段，分別定
    有明文。
二、本件聲請人即告訴人乙○○以被告甲○○○、丙○○涉犯過
    失傷害罪嫌，向臺灣臺北地方法院檢察署（下稱臺北地檢署
    ）檢察官提出告訴，經該署檢察官於民國九十四年十二月二
    十七日以九十四年度偵字第一五二０三號不起訴處分書為不
    起訴處分後，聲請人不服而聲請再議，經臺灣高等法院檢察
    署 (下稱高檢署)檢察長，認再議無理由，於九十五年三月
    十日以九十五年度上聲議字第一０八四號駁回聲請人之再議
    ，聲請人於同年三月二十一日收受處分書，並於同年三月三
    十一日向本院聲請交付審判，經本院調取高檢署九十五年度
    上聲議字第一０八四號卷核對無誤，核先敘明。
三、聲請交付審判意旨略以：
(一)緣聲請人係於九十四年二月八日約十時三十分許，與其母許
    敏高自住家十樓搭乘電梯下樓時，因被告甲○○○拖地使地
    面溼滑，致聲請人跌倒撞及被告丙○○未上鎖呈半開狀之信
    箱尖角，致臉部左額及眉部遭受嚴重挫傷及裂傷。查本件電
    梯口地面溼滑確係因被告甲○○○拖地所致，此有案發當時
    監視錄影帶、原不起訴處分指出案發當日氣象資料並無下雨
    之紀錄、證人郭生松及王建雄證稱被告甲○○○當時有拖電
    梯口地面或縱未拖至電梯口地面，其亦有拖鄰近閱覽室、舞
    蹈教室地板導致電梯口地面溼滑之情事等證據可資證明。是
    以本件電梯口地面溼滑乙事確為被告甲○○○濕拖所致，且
    被告甲○○○對溼滑地面之事既未施作防滑措施，亦無設置
    警告標誌，對聲請人受傷之結果顯有預見可能性，被告甲○
    ○○之行為明顯具過失。又被告甲○○○雖辯稱：其僅拖電
    梯內地板，且其未設防滑措施係因東京都保全股份有限公司
    未提供云云，惟由現場圖觀之，電梯內係舖設塑膠地板，本
    無須拖地，且縱認被告甲○○○係拖電梯內地板，惟拖電梯
    內地板亦必經電梯口地面，電梯前亦將因有水漬水滴導致地
    面溼滑情形發生，是以被告甲○○○之抗辯顯不足採，至為
    酌然。
(二)本件聲請人滑倒受傷係因被告甲○○○拖地使地面溼滑所致
    已如前述，原不起訴處分書雖指出當日台北市並無下雨紀錄
    而認地板溼滑並非下雨所致，但臺北地檢署檢察官竟以本件
    是否因被告甲○○○溼拖致地板溼滑仍屬不明而遽以處分結
    案，原不起訴處分於有繼續調查使案情明朗之必要時草率結
    案，且臺北地檢署檢察官僅以聲請人未事前聲請而遽未傳訊
    重要證人許敏高 (聲請人之母)，其所為原處分已有多項違
    誤之處。再者，高檢署之再議駁回處分書認聲請人之父孟麒
    良與證人王建雄之錄音譯文屬偵查外錄音不足遽採云云，惟
    證人王建雄庭外陳述與偵查筆錄記載相距甚大，檢察官應再
    為傳訊證人王建雄到庭陳述，而非遽以消極排除聲請人所提
    之證據。是以本件原處分及再議駁回處分均有多處違誤，影
    響聲請人權益甚鉅。
(三)被告丙○○係使聲請人受傷之系爭信箱登記房屋之所有權人
    ，其雖在大陸工作，惟每三個月固定回台居住七日，對自家
    房屋之設備有修繕義務，且對信箱未上鎖之尖角可能導致他
    人受傷之事亦有預見之可能，是以被告丙○○對信箱未上鎖
    導致誤傷聲請人之事顯有過失，高檢署之再議駁回處分書竟
    以被告丙○○任職大陸、案發當時不在台灣，被告丙○○名
    下之房屋係由其母親使用，信箱亦由其母親使用管理，遽認
    其與本案無關云云，與實情不符，是以高檢署檢察長駁回再
    議之處分自有違誤云云。
四、本院查：
(一)犯罪事實應依證據認定之，無證據不得認定事實，刑事訴訟
    法第一百五十四條第二項定有明文。又告訴人之告訴係以使
    被告受刑事訴追為目的，是其陳述是否與事實相符，仍應調
    查其他事實以資審認，始得為不利於被告之認定，此有最高
    法院五十二年台上字一三００號判例意旨可資參照。本件被
    告甲○○○堅稱其從事清潔工作，通常使用靜電拖把，未有
    因濕拖造成電梯門口地濕滑之犯行，而證人即案發當日與聲
    請人搭乘同一部電梯欲步出電梯之住戶郭貞於偵查中證稱：
    其沒有注意到地板乾濕情形等語；證人即社區總幹事王又麟
    亦證稱：被告甲○○○除較髒的部分濕拖外，使用靜電拖把
    乾拖，其並不清楚案發當時，電梯前走道乾濕情形等語；證
    人即社區保全人員王建雄亦證稱：事故當時其不在場，嗣有
    看到聲請人手持衛生紙壓住額頭，蹲在電梯旁，其未注意電
    梯前地面乾濕情形等語；證人即社區管理委員會主任委員郭
    生松亦證稱：其不知道當天電梯前之地面是濕是乾等語，是
    綜合證人郭貞、王又麟、王建雄、郭生松等人之證詞，均無
    法認定事故當時系爭之電梯口確因被告甲○○○濕拖，而導
    致濕滑，再佐以事故當日台北未有下雨之紀錄，是臺北地檢
    署檢察官依上開事證，認無積極事證足以認定事故當時系爭
    之電梯口確因被告甲○○○濕拖導致濕滑使聲請人因而跌倒
    受傷，尚不得僅憑聲請人片面指摘即認被告甲○○○有過失
    傷害之犯行，尚非無據。而高檢署於聲請人聲請再議，再度
    審酌全案卷證，亦為相同之認定，並分別於本案之不起訴處
    分書及高檢署駁回再議處分書內，詳載認定之理由，經核認
    事用法均無不當之處。聲請人認系爭電梯口地面溼滑乙事確
    為被告甲○○○濕拖所致，並主張被告甲○○○之抗辯不足
    採信，均尚難認為有理。
(二)就聲請人指稱被告丙○○因住處信箱未上鎖致其受傷涉犯過
    失傷害罪之部分。查證人蔡黃鳳珠曾證稱被告丙○○於案發
    當時並未居住於案發之台北市○○區○○路六十一巷七號十
    樓，且其三個月始回台居住七日，其住處信箱上並無血跡，
    從監視錄影帶之翻拍照片來看，事故時其住處信箱亦係關著
    的等語；證人郭貞亦證稱：其並未注意被告丙○○之信箱有
    未蓋好情事等語；證人王建雄亦證稱：平常電梯前之信箱都
    是關著的等語；再者，檢察官勘驗事故當日聲請人步出電梯
    之監視錄影帶得知，聲請人雖曾以左手抓住左起第一排底層
    之信箱蓋上方 (非被告丙○○住家信箱)試圖尋求支撐，惟
    無法辨識，聲請人是否於尋求支撐時，開啟由左邊算起第三
    排底層被告丙○○住處之信箱或聲請人係撞上被告丙○○未
    上鎖但呈半開狀之信箱而受傷等情，再參佐卷附之翻拍照片
    、現場位置圖、信箱照片等證物，臺北地檢察署檢察官認尚
    無法僅因被告丙○○設籍於台北市○○區○○路六十一巷七
    號十樓，即認其應負過失傷害之責。聲請人不服臺北地檢署
    檢察官之不起訴處分，再議後，亦經高檢署檢察長駁回再議
    之聲請，經核此部分認事用法亦無違誤。
(三)聲請人聲請意旨認：證人王建雄庭外陳述與偵查筆錄記載相
    距甚大，檢察官應再為傳訊證人王建雄到庭陳述，而非遽以
    消極排除聲請人所提之證據。且臺北地檢署檢察官未傳訊重
    要證人許敏高云云。惟刑事訴訟法第二百五十八條之一規定
    告訴人得向法院聲請交付審判，係新增對於「檢察官不起訴
    或緩起訴裁量權」制衡之一種外部監督機制，法院僅就檢察
    官所為不起訴或緩起訴之處分是否正確加以審查，以防止檢
    察機關濫權，依此立法精神，同法第二百五十八條第三項規
    定法院審查聲請交付審判案件時「得為必要之調查」，其調
    查證據之範圍，自應以偵查中曾顯現之證據為限；而同法第
    二百六十條對於不起訴處分已確定或緩起訴處分期滿未經撤
    銷者得再行起訴之規定，其立法理由說明該條所謂不起訴處
    分已確定者，包括「聲請法院交付審判復經駁回者」之情形
    在內，是前述「得為必要之調查」，其調查證據範圍，更應
    以偵查中曾顯現之證據為限，不得就告訴人新提出之證據再
    為調查，亦不得蒐集偵查卷以外之證據，否則，將與刑事訴
    訟法第二百六十條之再行起訴規定，混淆不清，亦將使法院
    兼任檢察官而有回復「糾問制度」之虞。是如須再經調查證
    據之程序，始能認定被告有無犯罪嫌疑者，因該項證據應否
    調查及其證明力如何，並非審理聲請交付審判案件之法院所
    應審酌之事項，是聲請人指摘檢察官未傳喚證人許敏高部分
    ，乃屬另行調查新證據之範疇，本院無從就此部分逕予調查
    審酌，而認聲請人交付審判之聲請為有理由。至於檢察官於
    偵查之過程關於調查證據之取捨，乃隨著檢察官偵查過程所
    呈現之證據，而隨之不同，並非須均依循一定之調查模式，
    事實上應由檢察官依其專業而為職權上之判斷，本案有關證
    人王建雄證詞是否可採？何者可採？係檢察官依職權為證據
    之取捨，經核亦難認與經驗法則或論理法則相違，是聲請人
    指摘檢察官未盡調查之責，而有聲請交付審判之理由，顯有
    誤會。
五、綜上，聲請人於偵查中所提出之各該證據，既無從為被告甲
    ○○○、丙○○有罪之佐證，亦不得僅憑其指述作為認定被
    告甲○○○、丙○○有罪之證據基礎，此外復查無其他積極
    證據足認被告甲○○○、丙○○有聲請人所指述之犯行。堪
    認臺北地檢署檢察官將被告甲○○○、丙○○處分不起訴、
    高檢署檢察長駁回聲請人聲請再議之處分，均屬正當，聲請
    人仍執前詞指摘原處分不當，請求予以裁定交付審判，洵無
    理由，應予駁回。
六、依刑事訴訟法第二百五十八條之三第二項前段，裁定如主文
    。
中    華    民    國    95    年    5     月    29    日
                  刑事第九庭    審判長法  官  蘇素娥
                                      法  官  官信成
                                      法  官  林怡秀
以上正本證明與原本無異。
本裁定不得抗告。
                                      書記官  黃瓊玉
中    華    民    國    95    年    5     月    29    日


司法院資訊處製作；財團法人民間司法改革基金會備份。
